【裁判字號】    97,易緝,108
【裁判日期】    970801
【裁判案由】    詐欺等
【裁判全文】
臺灣板橋地方法院刑事判決             97年度易緝字第108號
公  訴  人  臺灣板橋地方法院檢察署檢察官
被      告  甲○○
                    號四樓
上列被告因詐欺等案件，經檢察官提起公訴（86年度偵字第4129
號），本院判決如下：
    主  文
本件免訴。
    理  由
一、公訴意旨略稱：如起訴書所載（如附件）。
二、按案件時效已完成者，應諭知免訴之判決，刑事訴訟法第30
    2 條第2 款定有明文；再按被告行為後，刑法第80條、第83
    條關於追訴權時效期間、停止之規定，業於民國94年2 月2
    日修正公布，並於95年7 月1 日施行，現行刑法第2 條第1
    項規定：「行為後法律有變更者，適用行為時之法律。但行
    為後之法律有利於行為人者，適用最有利於行為人之法律」
    ，因追訴權時效期間之長、短，關係是否行為人受到刑事追
    訴或處罰，而追訴時效完成者，依刑事訴訟法第302 條第2
    款規定應諭知免訴判決，而免訴判決為實體判決，因此關於
    追訴時效期間之修正，應屬實體刑罰法律變更，而有刑法第
    2 條第1 項規定之適用（臺灣高等法院暨所屬法院因應新修
    正刑法施行座談會意見參照），據此：
(一)、修正前刑法第80條規定：「追訴權，因左列期間內不行使而
    消滅：一、死刑、無期徒刑或10年以上有期徒刑者，20年。
    二、3 年以上10年未滿有期徒刑者，10年。三、1 年以上3
    年未滿有期徒刑者，5 年。四、1 年未滿有期徒刑罪者，3
    年。五、拘役或罰金者，1 年。前項期間自犯罪成立之日起
    算。但犯罪行為有連續或繼續之狀態者，自行為終了之日起
    算」；而修正前刑法第83條規定：「追訴權之時效，如依法
    律之規定，偵查、起訴或審判之程序，不能開始或繼續時，
    停止其進行。前項時效停止，自停止原因消滅之日起，與停
    止前已經過之期間，一併計算。停止原因繼續存在之期間，
    如達於第80條第1 項各款所定期間4 分之1 者，其停止原因
    視為消滅」。
(二)、另修正後刑法第80條則規定：「追訴權，因下列期間內未起
    訴而消滅：一、犯最重本刑為死刑、無期徒刑或10年以上有
    期徒刑之罪者，30年。二、犯最重本刑為3 年以上10年未滿
    有期徒刑之罪者，20年。三、犯最重本刑為1 年以上3 年未
    滿有期徒刑之罪者，10年。四、犯最重本刑為1 年未滿有期
    徒刑、拘役或罰金之罪者，5 年。前項期間自犯罪成立之日
    起算。但犯罪行為有繼續之狀態者，自行為終了之日起算」
    ；而修正後刑法第83條規定：「追訴權之時效，因起訴而停
    止進行。依法應停止偵查或因犯罪行為人逃匿而通緝者，亦
    同。前項時效之停止進行，有下列情形之一者，其停止原因
    視為消滅：一、諭知公訴不受理判決確定，或因程序上理由
    終結自訴確定者。二、審判程序依法律之規定或因被告逃匿
    而通緝，不能開始或繼續，而其期間已達第80條第1 項各款
    所定期間4 分之1 者。三、依第1 項後段規定停止偵查或通
    緝，而其期間已達第80條第1 項各款所定期間4 分之1 者。
    前2 項之時效，自停止原因消滅之日起，與停止前已經過之
    期間，一併計算」。
(三)、查本案被告係被訴涉犯刑法第339 條第1 項、第214 條之詐
    欺取財罪嫌及使公務員登載不實罪嫌，因有牽連犯之關係而
    從一重之詐欺取財罪處斷；而刑法第339 條第1 項詐欺罪之
    法定本刑最高度為5 年有期徒刑，其追訴權時效期間依修正
    前刑法第80條第1 項第2 款規定為10年，再依修正前刑法第
    83 條 規定加計因通緝無法開啟審判之停止進行期間（10年
    追訴權時效期間4 分之1 即2 年6 月），是修法前之追訴權
    時效加計停止期間即為12年6 月；然依修正後刑法第80條第
    1 項第2 款規定，其追訴權時效為20年，加計停止進行之期
    間（20年追訴權時效期間4 分之1 即5 年），則修法後之追
    訴權時效加計4 分之1 停止期間為25年，茲經比較新舊法之
    結果，自以修正前刑法上開規定，對於被告較為有利，依刑
    法第2 條第1 項規定，本件應適用被告行為時之上開修正前
    刑法規定。
三、經查：本案被告被訴涉犯刑法第339 條第1 項之詐欺取財罪
    嫌，其犯罪行為終了日為「84年8 月7 日」，而被告經起訴
    後，於本院審理中逃匿，經本院於86年7 月15日發佈通緝，
    致審判之程序不能繼續，依修正前刑法第80條、第83條之規
    定，並參照司法院29年院字第1963號及大法官會議63年釋字
    第138 號解釋，本件被告所犯刑法第339 第1 項之詐欺取財
    罪嫌，法定本刑最高度為5 年有期徒刑，其追訴權時效期間
    依修正前刑法第80條第1 項第2 款規定為10年，再依修正前
    刑法第83條規定加計因通緝無法開啟審判之停止進行期間（
    10年追訴權時效期間4 分之1 即2 年6 月），是修法前之追
    訴權時效加計停止期間即為12年6 月；則自其本件犯罪行為
    終了之日（即84年8月7日），加上本件犯罪追訴權時效期間
    12年6月，並加上自86年2月11日開始實施偵查日起，至86年
    7月15日發佈通緝日止之期間計5月4日，其追訴權之時效業
    於97年7月11日完成，依照首開說明，本件爰不經言詞辯論
    ，逕為諭知免訴之判決。
四、據上論斷，應依刑事訴訟法第302 條第2 款、第307 條，判
    決如主文。
中    華    民    國    97    年    8     月    1     日
                    刑事第十庭審判長法  官  侯志融
                                    法  官  楊博欽
                                    法  官  歐陽漢菁
以上正本證明與原本無異
如不服本判決應於送達後10日內向本院提出上訴狀
                                    書記官  李崇文
中    華    民    國    97    年    8     月    5     日


司法院資訊處製作；財團法人民間司法改革基金會備份。
